【裁判字號】    98,訴,376
【裁判日期】    980416
【裁判案由】    違反毒品危害防制條例
【裁判全文】
臺灣彰化地方法院刑事判決              98年度訴字第376號
公  訴  人  臺灣彰化地方法院檢察署檢察官
被      告  甲○○
上列被告因違反毒品危害防制條例案件，經檢察官提起公訴（九
十八年度毒偵字第二三九號），本院依簡式審判程序判決如下：
    主  文
甲○○施用第一級毒品，累犯，處有期徒刑壹年柒月。
    事  實
一、甲○○前因自民國九十四年九月十五日起至同年十月二十六
    日止，以及自九十四年九月十五日起至同年十月二十六日止
    ，分別施用第一級毒品、第二級毒品之案件，經本院以九十
    五年度訴字第一號分別判處有期徒刑一年、八月，應執行有
    期徒刑一年七月確定，嗣經送監執行，後經本院以九十六年
    度聲減字第五一四號裁定分別減為有期徒刑六月、四月，應
    執行有期徒刑九月又十五日確定，甫於九十六年七月十六日
    執行完畢。另因施用毒品案件，經本院以八十九年度毒聲字
    第二二一八號裁定送強制戒治，於九十年七月二十四日執行
    完畢。詎甲○○仍不知悔改，復基於施用第一級毒品海洛因
    、第二級毒品甲基安非他命因之犯意，於九十七年十月二十
    八日晚上六、七時許，在其位於彰化縣北斗鎮○○里○○路
    ○段二六○巷一號住處內，以將第一級毒品海洛因粉末與第
    二級毒品甲基安非他命混合後，摻入香菸點燃抽吸之方式，
    同時施用第一級毒品海洛因及第二級毒品甲基安非他命一次
    。嗣於九十七年十月二十九日晚上十一時許，為警在彰化縣
    北斗鎮○○路前盤查，經其同意採集尿液送驗，結果呈嗎啡
    、甲基安非他命陽性反應，始悉上情。
二、案經彰化縣警察局北斗分局報告臺灣彰化地方法院檢察署檢
    察官偵查起訴。
    理  由
一、按除被告所犯為死刑、無期徒刑、最輕本刑為三年以上有期
    徒刑之罪或高等法院管轄第一審案件者外，於刑事訴訟法第
    二百七十三條第一項程序進行中，被告先就被訴事實為有罪
    之陳述時，審判長得告知被告簡式審判程序之旨，並聽取當
    事人、代理人、辯護人及輔佐人之意見後，裁定進行簡式審
    判程序；除簡式審判程序、簡易程序及第三百七十六條第一
    款、第二款所列之罪之案件外，第一審應行合議審判；刑事
    訴訟法第二百七十三條之一第一項、第二百八十四條之一分
    別定有明文。本件被告甲○○所犯係死刑、無期徒刑、最輕
    本刑為三年以上有期徒刑或高等法院管轄第一審案件以外之
    罪，且於本院行準備程序時就被訴事實為有罪之陳述，經受
    命法官告知簡式審判程序之旨，並聽取公訴人、被告之意見
    後，本院合議庭認無不得或不宜改依簡式審判程序進行之處
    ，經評議結果，裁定改由受命法官獨任行簡式審判程序，合
    先敘明。
二、訊據被告甲○○對於上開施用第一級毒品海洛因、第二級毒
    品甲基安非他命之犯行，均坦承不諱，且警員於九十七年十
    月二十九日，採其尿液送驗，結果呈嗎啡、甲基安非他命陽
    性反應，此有應受尿液採驗人尿液檢體採集送驗紀錄表、詮
    昕科技股份有限公司濫用藥物尿液檢驗報告書各一紙在卷可
    稽，足徵被告之自白確與事實相符。另按毒品危害防制條例
    於九十二年七月九日修正公布，自九十三年一月九日施行，
    其中第二十條、第二十三條將施用毒品之刑事處遇程序，區
    分為「初犯」及「五年內再犯」、「五年後再犯」。依其立
    法理由之說明：「初犯」，經觀察、勒戒或強制戒治後，應
    為不起訴處分或不付審理之裁定；經觀察、勒戒或強制戒治
    執行完畢釋放後，「五年內再犯」者，因其再犯率甚高，原
    實施之觀察、勒戒及強制戒治既已無法收其實效，爰依法追
    訴或裁定交付審理。至於經觀察、勒戒或強制戒治執行完畢
    釋放後，「五年後再犯」者，前所實施之觀察、勒戒或強制
    戒治已足以遮斷其施用毒品之毒癮，為期自新及協助其斷除
    毒癮，仍適用「初犯」規定，先經觀察、勒戒或強制戒治之
    程序。從而依修正後之規定，僅限於「初犯」及「五年後再
    犯」二種情形，始應先經觀察、勒戒或強制戒治程序。倘被
    告於五年內已再犯，經依法追訴處罰，縱其第三次（或第三
    次以上）再度施用毒品之時間，在初犯經觀察、勒戒或強制
    戒治執行完畢釋放五年以後，已不合於「五年後再犯」之規
    定，且因已於「五年內再犯」，顯見其再犯率甚高，原實施
    觀察、勒戒或強制戒治，已無法收其實效，即應依該條例第
    十條處罰。（最高法院九十五年度第七次刑事庭會議決議第
    二點參照）。本件被告前因施用毒品，經強制戒治後，於九
    十年七月二十四日執行完畢，又於五年內之自九十四年九月
    十五日起至同年十月二十六日止，以及自九十四年九月十五
    日起至同年十月二十六日止，分別施用第一級毒品、第二級
    毒品之案件，經本院以九十五年度訴字第一號分別判處有期
    徒刑一年、八月，應執行有期徒刑一年七月確定，有臺灣彰
    化地方法院檢察署刑案資料查註紀錄表及臺灣高等法院被告
    前案紀錄表各一份在卷可考，則其再犯本件施用第一級毒品
    、第二級毒品犯行，按諸前揭說明，自無毒品危害防制條例
    第二十條第三項規定之適用，而應按同條例第二十三條第二
    項規定，依法論科。本件事證明確，被告施用第一級毒品海
    洛因、第二級毒品甲基安非他命之犯行，應堪認定。
三、核被告所為，分別係犯毒品危害防制條例第十條第一項之施
    用第一級毒品罪、同條第二項之施用第二級毒品罪。被告為
    施用第一級毒品、第二級毒品，而持有各該級毒品，其持有
    之低度行為，應各為施用之高度行為所吸收，均不另論罪。
    被告以一個施用行為，同時施用第一級毒品海洛因及第二級
    毒品甲基安非他命，係一行為同時觸犯二罪名，為想像競合
    犯，應依刑法第五十五條規定，從一重之施用第一級毒品罪
    處斷。又被告前因施用第一級毒品、第二級毒品案件，經本
    院以九十五年度訴字第一號分別判處有期徒刑一年、八月，
    應執行有期徒刑一年七月確定，嗣經送監執行，後經本院以
    九十六年度聲減字第五一四號裁定分別減為有期徒刑六月、
    四月，應執行有期徒刑九月又十五日確定，甫於九十六年七
    月十六日執行完畢等情，此有臺灣彰化地方法院檢察署刑案
    資料查註紀錄表及臺灣高等法院被告前案紀錄表各一份在卷
    可稽，其於受有期徒刑執行完畢後，五年以內故意再犯本件
    有期徒刑以上之罪，為累犯，應依刑法第四十七條第一項規
    定，加重其刑。爰審酌被告曾因施用毒品經送觀察、勒戒、
    強制戒治後，仍未能戒斷，再犯本案之罪，顯然未能善體國
    家設置觀察、勒戒、強制戒治機構，協助毒品施用者戒除毒
    癮之良法美意，及其犯罪之動機、目的、生活狀況、品行、
    所生危害，暨犯罪後坦承犯行，態度尚屬良好等一切情狀，
    量處如主文所示之刑。
據上論斷，應依刑事訴訟法第二百七十三條之一第一項、第二百
九十九條第一項前段，毒品危害防制條例第十條第一項、第二項
，刑法第十一條前段、第五十五條、第四十七條第一項，判決如
主文。
本案經檢察官林子翔到庭執行職務。
中    華    民    國    98    年    4     月    16    日
                      刑事第六庭      法  官  鄭舜元
以上正本證明與原本無異。
如不服本判決應於收受判決後10日內向本院提出上訴書狀，並
應應敘述具體理由。其未敘述上訴理由者，應於上訴期間屆滿
後20日內向本院補提理由書(均須按他造當事人之人數附繕本)
「切勿逕送上級法院」。
中    華    民    國    98    年    4     月    16    日
                                      書記官  陳秀香
附錄：論罪科刑法條：
毒品危害防制條例第十條：
施用第一級毒品者，處六月以上五年以下有期徒刑。
施用第二級毒品者，處三年以下有期徒刑。


司法院資訊處製作；財團法人民間司法改革基金會備份。
